【裁判字號】    98,訴,1215
【裁判日期】    990331
【裁判案由】    毒品危害防制條例
【裁判全文】
臺灣基隆地方法院刑事判決              98年度訴字第1215號
公  訴  人  臺灣基隆地方法院檢察署檢察官
被      告  甲○○
上列被告因違反毒品危害防制條例案件，經檢察官提起公訴（98
年度毒偵字第1968號），被告於準備程序中就被訴事實為有罪之
陳述，本院合議庭裁定由受命法官獨任進行簡式審判程序，判決
如下：
    主  文
甲○○施用第二級毒品，累犯，處有期徒刑月；又施用第一級
毒品，累犯，處有期徒刑柒月。應執行有期徒刑玖月。
    事  實
一、甲○○前因初犯施用毒品案件，經觀察、勒戒後，認無繼續
    施用毒品傾向，於民國87年7 月16日釋放出所，並由本院以
    87年度易緝字第33號判決免刑確定；復於前揭觀察、勒戒執
    行完畢釋放後5 年內，因施用毒品案件，經觀察、勒戒後，
    仍認無繼續施用毒品傾向，於88年6 月15日釋放出所，並由
    臺灣基隆地方法院檢察署檢察官以88年度偵緝字第212 號為
    不起訴處分確定；又因施用毒品案件，經本院以88年度毒聲
    字第1478號裁定送強制戒治（俟90年3 月24日執行完畢），
    並經本院以88年度易字第427 號判決處有期徒刑5 月確定；
    另因持有毒品案件，經本院以89年度瑞簡字第96號判決處有
    期徒刑4 月確定，上揭二案嗣經本院以90年度聲字第328 號
    裁定應執行有期徒刑7 月確定，後於90年10月23日執行完畢
    。復因施用毒品案件，經本院以95年度訴字第25號判決判處
    有期徒刑8 月、6 月，應執行有期徒刑1 年確定；再因施用
    毒品案件，經本院以95年度訴字第500 號判決判處有期徒刑
    8 月、3 月，應執行有期徒刑10月確定。所犯上揭二案，經
    本院以95年度聲字第863 號裁定應執行有期徒刑1 年9 月確
    定，又經本院以96年度聲減字第82號裁定予以減刑，並定應
    執行有期徒刑10月15日，而於96年7 月16日執行完畢。其復
    基於施用第二級毒品甲基安非他命之犯意，於98年10月11日
    下午1 時許，在其臺北縣瑞芳鎮○○路27巷50號之住處附近
    ，以將甲基安非他命置於玻璃球吸食器內用火燒烤吸其煙霧
    之方式，施用甲基安非他命1 次；於同日相隔約1 個多小時
    後，又基於施用第一級毒品海洛因之犯意，在上開相同處所
    ，以將海洛因加水置於針筒內注射於身體之方式，施用海洛
    因1 次。嗣於同年月14日晚上9 時20分許，在基隆市○○區
    ○○路「天王星遊藝場」內，為警盤查查獲，經徵得其同意
    採尿送驗結果，呈甲基安非他命陽性及嗎啡陽性反應。
二、案經基隆市警察局第一分局報請臺灣基隆地方法院檢察署檢
    察官偵查起訴。
    理  由
一、被告甲○○所犯為死刑、無期徒刑、最輕本刑3 年以上有期
    徒刑以外之罪，亦非屬高等法院管轄之第一審案件，其於準
    備程序進行中，先就被訴事實為有罪之陳述，經告知簡式審
    判程序之旨，並聽取檢察官、被告之意見後，本院合議庭依
    刑事訴訟法第273 條之1 第1 項裁定進行簡式審判程序，是
    本案之證據調查，依同法第273 條之2 規定，不受同法第15
    9 條第1 項、第161 條之2 、第161 條之3 、第163 條之 1
    ，及第164 條至第170 條所規定證據能力認定及調查方式之
    限制，合先敘明。
二、按92年7 月9 日修正公布、93年1 月9 日施行之毒品危害防
    制條例第20條、第23條將施用毒品之刑事處遇程序，區分為
    「初犯」及「5 年內再犯」、「5 年後再犯」；依其立法理
    由之說明：「初犯」，經觀察、勒戒或強制戒治後，應為不
    起訴處分或不付審理之裁定，經觀察、勒戒或強制戒治執行
    完畢釋放後，「5 年內再犯」者，因其再犯率甚高，原實施
    之觀察、勒戒及強制戒治既已無法收其實效，爰依法追訴或
    裁定交付審理，至於經觀察、勒戒或強制戒治執行完畢釋放
    後，「5 年後再犯」者，前所實施之觀察、勒戒或強制戒治
    已足以遮斷其施用毒品之毒癮，為期自新及協助其斷除毒癮
    ，仍適用「初犯」規定，先經觀察、勒戒或強制戒治之程序
    。從而依修正後之規定，僅限於「初犯」及「5 年後再犯」
    二種情形，始應先經觀察、勒戒或強制戒治程序；倘被告於
    5 年內已再犯，經依法追訴處罰，縱其第3 次（或第3 次以
    上）再度施用毒品之時間，在初犯經觀察、勒戒或強制戒治
    執行完畢釋放5 年以後，已不合於「5 年後再犯」之規定，
    且因已於「5 年內再犯」，顯見其再犯率甚高，原實施觀察
    、勒戒或強制戒治，已無法收其實效，即應依該條例第10條
    處罰（最高法院95年5 月9 日95年度第7 次刑事庭會議決議
    及97年9 月9 日97年度第5 次刑事庭會議決議意旨參照）。
    查被告前於87年7 月16日觀察、勒戒執行完畢後，復於5 年
    內數度因施用毒品案件經觀察、勒戒、強制戒治及起訴判處
    罪刑暨執行完畢之詳情（詳如事實欄所載），有臺灣基隆地
    方法院檢察署刑案資料查註紀錄表及臺灣高等法院被告前案
    紀錄表在卷足稽，堪認被告之再犯率甚高，原實施之觀察、
    勒戒及強制戒治已無法收其實效，當無再施以觀察、勒戒或
    強制戒治之必要。揆諸首揭說明，本案被告施用毒品之犯行
    雖係在第1 次觀察、勒戒執行完畢釋放5 年後所為，仍不得
    依毒品危害防制條例第20條第3 項規定施以觀察、勒戒及強
    制戒治之處遇，而應由檢察官依法追訴，是本件起訴程序並
    無違誤。
三、上揭犯罪事實，業據被告於警詢、本院準備程序及審理程序
    中坦承不諱，且其尿液經送驗結果，呈甲基安非他命陽性及
    嗎啡陽性反應，有基隆市警察局第一分局偵辦毒品案件尿液
    檢體對照表、臺灣尖端先進生技醫藥股份有限公司濫用藥物
    檢驗報告附卷足憑。而毒品施用後於尿液、血液中可檢出之
    最大時限，與施用劑量、施用頻率、施用方法、施用者飲水
    量多寡、個人體質、代謝情況、檢體收集時間點及所用檢測
    方法之靈敏度等因素有關，因個案而異，一般於尿液中可檢
    出之最大時限，甲基安非他命為1 至5 天，海洛因為2 至 4
    天，此有行政院衛生署管制藥品管理局92年7 月23日管檢字
    第0920005609號函釋可查，足徵被告之任意性自白確與事實
    相符。綜上所述，本案事證明確，被告犯行均堪認定。
四、查甲基安非他命及海洛因分別係屬毒品危害防制條例第2 條
    第2 項第2 、1 款所列之第二、一級毒品，故核被告所為，
    係犯毒品危害防制條例第10條第2 項之施用第二級毒品罪及
    同條第1 項之施用第一級毒品罪。被告施用前持有甲基安非
    他命及海洛因之低度行為，應分別為施用之高度行為所吸收
    ，均不另論罪。被告所犯上開2 罪間，犯意各別，行為互殊
    ，應予分論併罰。又被告有如事實欄所載之有期徒刑執行完
    畢情形，有前述被告前案紀錄表足參，其於受有期徒刑執行
    完畢後5 年內，故意再犯本件有期徒刑以上之2 罪，均為累
    犯，各應依刑法第47條第1 項規定加重其刑。爰審酌被告之
    教育程度為國中畢業，曾受觀察、勒戒、強制戒治及有期徒
    刑之執行後，猶未能深切體認施用毒品對於自身健康之危害
    ，足認其毒癮甚深，而有施以相當時期監禁處遇之必要，惟
    其犯罪手段平和，犯後坦承全部犯行，態度良好，及施用毒
    品係戕害其個人身心健康，對於他人並未構成危害，暨其家
    庭狀況等一切情狀，分別量處如主文所示之刑，並認檢察官
    合併求處有期徒刑10月之意見，稍嫌過重，爰定其應執行之
    刑如主文所示，以資警惕。
據上論斷，應依刑事訴訟法第273 條之1 第1 項、第299 條第 1
項前段，毒品危害防制條例第10條第2 項、第1 項，刑法第11條
前段、第47條第1 項、第51條第5 款，判決如主文。
本案經檢察官乙○○到庭執行職務。
中    華    民    國    99    年    3     月    31    日
                  刑事第二庭  法  官  張婷妮
以上正本證明與原本無異。
如不服本判決應於收受送達後10日內向本院提出上訴書狀，並應
敘述具體理由；其未敘述上訴理由者，應於上訴期間屆滿後20日
內向本院補提理由書(均須按他造當事人之人數附繕本)「切勿逕
送上級法院」。
中    華    民    國    99    年    3     月    31    日
                              書記官  簡羽勤
附錄本案論罪科刑法條：
毒品危害防制條例第10條
施用第一級毒品者，處 6 月以上 5 年以下有期徒刑。
施用第二級毒品者，處 3 年以下有期徒刑。

司法院資訊處製作；財團法人民間司法改革基金會備份。
